【裁判字號】    97,簡,434
【裁判日期】    971127
【裁判案由】    違反海關緝私條例
【裁判全文】
臺北高等行政法院判決
                                       97年度簡字第434號
原      告  甲○○○○○○○○.
被      告  財政部基隆關稅局
代  表  人  呂財益（局長）
訴訟代理人  丙○○
            乙○○
上列當事人間因違反海關緝私條例事件，原告不服財政部中華民
國97年6月23日台財訴字第09700250800號訴願決定，提起行政訴
訟。本院判決如下：
    主  文
訴願決定及原處分（含復查決定）均撤銷。
訴訟費用由被告負擔。
    事實及理由
一、原告主張：
    本件發生時間順序000-00-00（通關方式C2）、000-00-00（
    電腦核發稅單），此時被告並未發現錯誤，而是原告察覺繕
    打錯誤，主動告知海關申請更正報單資料000-00-00（更改
    報單資料）。再者，本件發生肇因於原告無心之過、繕打錯
    誤，繼之被告亦未察覺，仍然分估完成並電腦核發稅單，再
    之後是原告主動告知海關繕打錯誤申請更正報單資料。因此
    ，原告認依海關緝私條例第45條之1情節輕微認定標準第15
    條之規定，請求撤銷原處分及訴願決定云云。並提出本件原
    處分書、訴願決定書、進口報單通關流程查詢等件影本為證
    。
    聲明：訴願決定、復查決定及原處分均撤銷。
          訴訟費用由被告負擔。
二、被告辯稱：
    (一)原告將進口報單之應加費用誤繕為應減費用，致影響進口
      稅費之徵收，原告雖於事後以申請書向本局申請更正，惟
      因申請更正報單事項係在電腦核定C2（文件審核）通關方
      式之後，核與關稅法第17條第5項規定不符，原告所稱立
      即向被告申請更正動作云云，尚不得為免罰論據。被告依
      海關緝私條例第41條第1項規定，處以所漏或沖退稅額2倍
      之罰鍰，於法洵無不合。
    (二)按海關緝私條例第45條之1情節輕微認定標準第4條之2規
      定：「違反本條例第41條第1項案件，有下列情形之一者
      免予處罰：一、…誤差未逾百分之五。二、不實記載所漏
      …稅額未逾新臺幣5千元。」（原處分卷附件13），本件
      原告於96年8月30日報關，有關海關緝私條例第45條之1情
      節輕微認定標準第4條之2雖於96年10月19日增訂，惟依上
      開標準第16條規定，第4條之2修正條文自96年3月23日施
      行，故原告行為時自應有上開標準之適用。原告向被告遞
      送報單，對於貨物應加費用誤報為應減費用致短徵進口稅
      費達新台幣（下同）22,667元，已無上揭情節輕微規定之
      適用，自應依法論處。
    (三)原告復主張依海關緝私條例第45條之1情節輕微認定標準
      第15條規定免罰云云。惟查關稅法於93年5月5日修正條文
      中，增訂第17條第5、6項規定：貨物放行前更正申請應於
      海關核定應審、應驗、發現不符或接獲走私密報前為之，
      始得免罰；貨物放行後始申請更正案件，應於海關發現不
      符、接獲走私密報或通知事後稽核前為之，始得補稅免罰
      （原處分卷附件14）。準此，前開認定標準第15條規定，
      應於符合關稅法第17條第5項及第6項所規範情形始有適用
      之餘地。本件貨物通關時經核定C2（文件審核）且貨物尚
      未放行通關，參據關稅法第17條第5項規定，其更正申請
      應不予受理。
    (四)原告既為專業之報關業者，對於所遞送之報單自應為翔實
      之記載與核對，惟原告竟疏於注意致繕打錯誤，並經原告
      自承疏失在案（原處分卷附件2），其違章情節事證明確
      ，原告所為之主張，顯不足採等語。
    聲明：駁回原告之訴。
          訴訟費用由原告負擔。
三、按「進口報關時，應填送貨物進口報單…於貨物放行前，納
    稅義務人或貨物輪出人得向海關申請更正。」；「其更正事
    項違反本法或海關緝私條例規定者，應於海關核定應審文件
    、應驗貨物、發現不符或接獲走私密報前為之。」，關稅法
    第17條第1 項、第5 項定有明文。次按「報關行向海關遞送
    報單，對於貨物之重量、價值、數量、品質或其他事項，為
    不實記載者，處以所漏或沖退稅額2 倍至5 倍之罰鍰，並得
    停止其營業1 個月至6 個月；其情節重大者，並撤銷其營業
    執照。」；「應依第36條第1 項、第37條第1 項、第2 項、
    第4 項及第41條第1 項規定處以罰鍰之案件，情節輕微者，
    得免予處罰。前項情節輕微之認定標準，由財政部定之。」
    ，海關緝私條例第41條第1 項、第45條之1 各設有規定；而
    財政部所訂之海關緝私條例第45條之1 情節輕微認定標準（
    95年2 月3 日財政部台財關字第09500023110 號令訂定發布
    全文，並自發布日施行）第15條規定：「於海關或其他協助
    查緝機關接獲檢舉或進行調查前，因違法行為人或報關業者
    主動陳報或提供違法事證，並因而查獲或確定其違法行為者
    ，免予處罰。」；是以報關業者向海關遞送報單，對於貨物
    之重量、價值、數量、品質或其他事項，為不實記載應依海
    關緝私條例第41條第1 項規定處以罰鍰之案件，若於海關或
    其他協助查緝機關接獲檢舉或進行調查前，主動陳報並因而
    查獲其違法行為者，屬於情節輕微案件，免予處罰，合先敘
    明。
四、本件原告於96年8 月30日代理彬松科技股份有限公司向被告
    申報進口雜貨乙批（報單號碼：第AA/96/4111/1065 號，原
    處分卷附件1 ），經電腦核定以C2（文件審核）方式通關，
    嗣原告於96年8 月31日以報單應加減費用欄誤繕為由，向被
    告申請更正（原處分卷附件2 ），被告因認申請更正報單事
    項係在電腦核定通關方式之後，與關稅法第17條第5 項規定
    不合，且本件原檢附之發票所載應加費用無誤，係原告將應
    加費用誤報為應減費用，涉有對貨物之價值為不實之記載，
    致影響稅收之情事，乃依海關緝私條例第41條第1 項規定，
    處以所漏進口稅額2 倍之罰鍰計45,334元。原告不服，申請
    復查，未獲變更，提起訴願，亦遭駁回，遂向本院提起本件
    行政訴訟等情，為兩造所不爭，且有上開各該文件、原處分
    、復查決定書及訴願決定書等件影本附原處分卷及訴願機關
    卷可稽。茲依前述兩造主張之意旨，就本件爭點敘明判決之
    理由。
五、原告涉有報關行向海關遞送報單，對貨物之價值為不實記載
    之行為：
    經查，本件原告將系爭貨物之應加費用誤繕為應減費用，向
    海關遞送報單等情，為原告所不否認，且有系爭貨物之報單
    及發票（原處分卷附件1 ）可稽，核原告所為，涉有海關緝
    私條例第41條第1 項規定之報關行向海關遞送報單，對貨物
    之價值為不實記載之行為，依該條項規定，應處以所漏或沖
    退稅額2 倍至5 倍之罰鍰，並得停止其營業1 個月至6 個月
    ；其情節重大者，並撤銷其營業執照。惟涉有該條項之行為
    ，依第45條之1 規定，其情節輕微者，得免予處罰；且情節
    輕微之認定標準，由財政部定之。
六、本件原告於海關進行調查前，主動陳報並因而查獲其向海關
    遞送報單，對貨物之價值為不實記載之違法行為，屬於情節
    輕微案件，應免處罰：
    (一)經查，本件原告於96年8 月30日代理彬松科技股份有限公
      司向被告申報進口雜貨乙批（報單號碼：第
      AA/96/4111/1065 號），經電腦核定以C2（文件審核）方
      式通關，嗣經原告發現系爭貨物之應加費用誤繕為應減費
      用，乃於96年8 月31日在海關進行調查前，主動陳報以報
      單應加減費用欄誤繕為由，向被告申請更正，並因而查獲
      其向海關遞送報單，對貨物之價值為不實記載之違法行為
      ，其事後主動陳報之作為，使該違法行為，符合財政部依
      法律授權所訂海關緝私條例第45條之1 情節輕微認定標準
      第15條之規定，屬於情節輕微案件，應免處罰。
    (二)被告雖主張93年5 月5 日修正之關稅法增訂第17條第5 項
      規定，貨物放行前更正申請應於海關核定應審文件、應驗
      貨物、發現不符或接獲走私密報前為之；準此，前開認定
      標準第15條規定，應於符合關稅法第17條第5 項規範情形
      始有適用；本件貨物通關時經核定C2（文件審核）且貨物
      尚未放行通關，參據關稅法第17條第5 項規定，其更正申
      請應不予受理，不能免罰云云。惟按本件處分依據之海關
      緝私條例第41條第1 項，係規定報關行向海關遞送報單，
      對於貨物之重量、價值、數量、品質或其他事項，為不實
      記載者，並不限制報關行有無於海關核定應審文件、應驗
      貨物（核定通關方式）之前或之後提出更正報單之申請；
      且依關稅法第17條第5 項規定，有關更正報單之申請，於
      「發現不符或接獲走私密報前」亦得為之；再者，海關緝
      私條例第45條之1 情節輕微認定標準，係財政部依據法律
      授權所訂定，以作為本件規範依據海關緝私條例第41條第
      1 項之「補充規定」，故符合依該條項規定之違法行為，
      均有適用；本件被告既核認原告所為涉有報關行向海關遞
      送報單，對貨物之價值為不實記載之行為，應依該條項規
      定論處，自不得另設條件排除前開認定標準第15條有關情
      節輕微免予處罰規定之適用。被告上開主張，核不足採。
    (三)被告另主張財政部所訂海關緝私條例第45條之1 情節輕微
      認定標準第4 條之2 規定：「違反本條例第41條第1 項案
      件，有下列情形之一者免予處罰：一、…誤差未逾百分之
      五。二、不實記載所漏稅額未逾新臺幣5 千元。」（原處
      分卷附件13）；又有關海關緝私條例第45條之1 情節輕微
      認定標準第4 條之2 雖於96年10月19日增訂，惟依上開標
      準第16條規定，第4 條之2 修正條文自96年3 月23日施行
      （即就「免予處罰」有利規定之適用，設有「溯及既往」
      之規定），是以本件原告係於96年8 月30日報關，依前開
      規定其行為時仍應有上開標準之適用，而本件原告向被告
      遞送報單，對於貨物應加費用誤報為應減費用，致生短徵
      進口稅費達22,667元（逾新臺幣5 千元），故無上揭情節
      輕微「免予處罰」規定之適用，自應依法論處云云。惟查
      ，本件原告於海關進行調查前，主動陳報並因而查獲其向
      海關遞送報單，對貨物之價值為不實記載之違法行為，符
      合前開認定標準第15條規定，屬於情節輕微案件，應免處
      罰，已如前述，依認定標準該條規定，免予處罰，並不限
      定不實記載所漏之稅額；且本件原告係於系爭貨物尚未放
      行通關前，即時主動陳報報單記載不實申請更正，使被告
      得以核實課徵關稅，亦不發生「所漏稅額」之情事。被告
      上開主張，亦不足採。
七、從而，本件被告原處分以原告涉有報關行向海關遞送報單，
    對貨物之價值為不實記載之行為，未及注意適用前開認定標
    準第15條之規定，而處原告所漏進口稅額2 倍之罰鍰，認事
    用法，核有違誤。復查及訴願決定未予糾正，亦有未合。原
    告主張撤銷，為有理由，應予准許。爰由本院判決如主文所
    示。
據上論結，本件原告之訴為有理由，依行政訴訟法第236條、第
233條第1項、第98條第1項前段，判決如主文。
中    華    民    國    97    年    11    月   27     日
                   臺北高等行政法院第五庭
                                   法  官  蕭忠仁
上為正本係照原本作成。
本件以訴訟事件所涉及之法律見解具有原則性者為限，始得於本
判決送達後20日內向本院提出上訴狀並表明上訴理由，如已於本
判決宣示後送達前提起上訴者，應於判決送達後20日內補具上訴
理由（均按他造人數附繕本），且經最高行政法院許可後方得上
訴。
中    華    民    國    97    年    11    月   27     日
                                   書記官  蕭純純


司法院資訊處製作；財團法人民間司法改革基金會備份。
